【裁判字號】    99,台抗,6
【裁判日期】    990107
【裁判案由】    分配表異議之訴聲請訴訟救助
【裁判全文】
最高法院民事裁定                  九十九年度台抗字第六號
再 抗告 人  台灣金聯資產管理股份有限公司
法定代理人  乙○○
訴訟代理人  林振煌律師
上列再抗告人與相對人甲○○間因分配表異議之訴事件，聲請訴
訟救助，再抗告人對於中華民國九十八年九月二十九日台灣高等
法院裁定（九十八年度抗字第一四九八號），提起再抗告，本院
裁定如下：
    主  文
原裁定廢棄，應由台灣高等法院更為裁定。
    理  由
本件相對人向台灣士林地方法院（下稱士林地院）對再抗告人提
起分配表異議之訴事件，聲請訴訟救助，經該法院裁定駁回，其
提起抗告。原法院以：依相對人稅務電子閘門財產所得調件明細
表，相對人有不動產六筆及投資一筆，並有租賃所得新台幣（下
同）十萬六千七百五十元，惟相對人所有除台北市○○路一九七
巷二號地下室外五筆不動產，業經查封拍賣，並由再抗告人承買
在案，有士林地院九十五年度執如字第四九○○號函可稽。且相
對人所有上開未經拍賣不動產，現僅值二萬零一百三十三元。另
其投資上暘投資顧問有限公司（下稱上暘公司）之股金雖有一百
五十萬元，因上暘公司已呈負債，該項投資已無價值。惟衡諸一
般日常生活水準，顯低於一般人收入，應認其已窘於生活，且缺
乏經濟信用。是相對人確已無資力支出訴訟費用，且其本案訴訟
又非顯無勝訴之望，則聲請訴訟救助，應予准許。爰將士林地院
所為駁回聲請之裁定廢棄，自為裁定准予訴訟救助。
惟按當事人須無資力支出訴訟費用，始得聲請訴訟救助。所謂無
資力，係指窘於生活，且缺乏經濟信用者而言，此觀之民事訴訟
法第一百零七條規定自明。查依上開稅務電子閘門財產所得調件
明細表所示，相對人既仍有上開租賃所得及未經拍賣之不動產，
則能否謂相對人已無籌措款項以支出訴訟費用之資力或信用能力
，已非無疑。又原法院既認相對人與上暘公司係因其各別所有五
筆及二十二筆不動產經士林地院拍賣，始提起本件分配表異議之
訴，則相對人因訴訟所得之利益，似僅其所有被拍賣之五筆不動
產。果爾，則相對人應補繳之裁判費，究係若干？凡此與相對人
為本件聲請是否有理，所關頗切，自待釐清。原法院未遑詳查究
明，遽准相對人訴訟救助之聲請，亦有未洽。再抗告意旨指摘原
裁定不當，聲明廢棄，非無理由。
據上論結，本件再抗告為有理由。依民事訴訟法第四百九十五條
之一第二項、第四百七十七條第一項、第四百七十八條第二項，
裁定如主文。
中    華    民    國  九十九  年    一    月    七    日
                      最高法院民事第四庭
                          審判長法官  劉  延  村
                                法官  許  澍  林
                                法官  黃  秀  得
                                法官  許  正  順
                                法官  魏  大  喨
      本件正本證明與原本無異
                                      書  記  官
中    華    民    國  九十九  年    一    月   二十   日
                                                      Ｅ

司法院資訊處製作；財團法人民間司法改革基金會備份。
